【裁判字號】    98,交聲,4164
【裁判日期】    981224
【裁判案由】    違反道路交通管理處罰條例聲明異議
【裁判全文】
臺灣臺北地方法院交通事件裁定        98年度交聲字第4164號
原處分機關  交通部公路總局臺北區監理所
異  議  人
即受處分人  乙○○
上列異議人因違反道路交通管理處罰條例案件，對於交通部公路
總局臺北區監理所中華民國98年10月30日所為之處分（原處分案
號：北市裁罰字第裁40-C00000000號裁決書），聲明異議，本院
裁定如下：
    主  文
異議駁回。
    理  由
一、原處分機關處分意旨略以:異議人即受處分人乙○○於民國9
    8年8月19日21時43分許，駕駛車牌號碼5658-號營業PE自用
    小客車，沿臺北縣深坑鄉○○路○路碇方向行駛，行至深南
    路口時，其行向號誌轉為紅燈，未依號誌指示停等，逕行穿
    越直行，為警依法攔停並製單舉發。爰依道路交通管理處罰
    條例第53第1項規定處罰鍰新臺幣（下同）2700元，並依同
    條例第63條第1項第3款規定記違規點數3點。
二、異議意旨略以：異議人當天是跟在一輛計程車後，兩車一前
    後同時經過十字路口，員警是在追了200餘公尺至翠谷街後
    ，將異議人攔下，並非當場攔停，且攔下後，耽誤了40分鐘
    始告知本人闖紅燈。倘為闖紅燈，應將二車同時攔停開罰單
    ，前車不攔停，異議人亦無須受罰。且本案並無採證照片，
    自不能處罰云云。
三、按汽車駕駛人，行經有燈光號誌管制之交岔路口闖紅燈，處
    新臺幣1800元以上5400元以下罰鍰;又汽車駕駛人有第53 條
    之違規情形者，除依原條款處罰鍰外，並予記違規點數3點
    。道路交通管理處罰條例第53條第1項、第63條第1項第3款
    分別定有明文。
四、訊據異議人固坦承於前開時間，駕駛上開車輛經過上開路口
    ，惟矢口否認有何違規闖紅燈之行為，辯稱:我是跟著一台
    計程車後面走，計程車通過號誌，不超一秒鐘時間我也通過
    ，如果我闖紅燈，那計程車也闖紅燈，應同時裁罰。本件違
    規事件，員警無法提出違規照片為證。又員警開立之舉發單
    上車號誤寫為「565B-PE」，開單時間並長達40餘分鐘，耽
    誤異議人。另員警是追逐異議人200公尺左右始將異議人攔
    下，並非當場攔停，分局回函時表示是當場攔停，顯見員警
    說謊云云。並提出新店分局98年10月28日北縣警店交裁字第
    0980055580號函及98年10月1日北縣警店交裁字第098005083
    5號函為證。惟查:
  (一)異議人於上開時、地，駕駛上開車輛，違規闖紅燈一節，業
    據證人即執行本件舉發取締之員警甲○○於本院訊問時結證
    ：當天因我剛報到不久，我到附近瞭解管區狀況，要回北深
    路派出所時，我走深南路，在深南路、北深路口停等紅燈，
    我的行向變成綠燈時，異議人就從我面前闖過去，異議人前
    面有壹台計程車，計程車也是違規，但是計程車過了停止線
    之後在路口中間就煞車，停到路邊去，異議人本來是在計程
    車後面，就從計程車左邊切出去，順勢通過路口，我就鳴笛
    追上去，我追到翠谷街，把異議人攔下來等語在案。質之異
    議人亦坦承當天駕駛上開車輛，接續某不詳車牌號碼之計程
    車後方通過該路口時，其前方計程車曾煞車並停到路旁等情
    不諱，核與證人甲○○上開證述內容相一致。而按交通警員
    製單舉發違反道路交通處罰條例所列之違規事實，本質上係
    公務員依法執行職務之行為，如有枉法構陷或為不實記載之
    行為，則需負擔嚴厲刑事責任，國家並以此擔保公務員能忠
    實執行職務，故其所為當可被推定為真正；反之，若謂公務
    員一切行政行為均須預留證據以證其實，則國家行政勢必窒
    礙難行，效率不彰，當非適論，此本為其行政之特徵。再者
    ，考量交通違規行為又多屬迅速、稍縱即逝及不可回復等特
    性，舉發機關或原處分機關若能提出更多之法定證據方法，
    例如人證、書證、物證等證據資料以供司法審查之交通法庭
    加以判斷該交通違規行為之存否，自屬允當。惟若因前揭交
    通違規行為特性而無法提供更多相關之書證、物證時，則舉
    發員警於司法審查之訴訟程序上立於證人之地位而證述其當
    時親身目擊及見聞之交通違規行為經過，亦屬於法定證據方
    法之人證證述，並不以提出採證照片為唯一之證據方法，且
    立法者亦未明文限制或排除「舉發警員目睹、耳聞」之證據
    能力，或其證述內容對於違規事實之證明力。此觀立法者再
    再以明文立法方式容認執行交通稽查之員警「當場舉發」，
    暨「當場舉發」俱乏相類於「逕行舉發」之採證限制（例如
    ，必須以「科學儀器照相採證」等）自明（道路交通管理處
    罰條例第7條、第7條之2規定參照）。取締員警就交通違規
    事實之親身經歷見聞，當亦足可恃為此類交通事件違規事實
    之證據。是議人以本件無違規採證照片為由，認不能裁罰，
    於法無據。而本件證人甲○○於本院到庭具結後所證上開情
    節，陳述極為具體、清楚，亦無矛盾、齟齬或違背經驗、論
    理法則之處，並業經具結以擔保其證詞之真實性及憑信性，
    且證人不過因返回派出所途中適巧經過該處，其與異議人既
    不相識，又無前隙，當無甘冒涉犯偽證罪之風險，蓄意構陷
    異議人有此交通違規。此外，亦無任何證據證明其有捏造事
    實違法取締之不法情事，本院認為員警本於維護交通秩序、
    安全職責所為之取締，當屬合法、正確之舉發。異議人否認
    違規為卸責之詞，不足採信。
  (二)異議人雖另執上詞置辯，惟查:
  (1)員警甲○○開立舉發單時，確實將異議人所駕駛之車號「56
    58-PE」誤載為「565B-PE」，此有舉發單在卷可稽。然本院
    審酌員警係在現場開立罰單，加上當時已值夜間，四週照明
    視線較差，員警誤將「8」寫為「B」字，尚難據此認員警係
    故意陷害異議人。況裁決機關已將車號更正在案。
  (2)員警甲○○攔下異議人後，立即告知異議人攔停之事由為闖
    紅燈，並說明地點為深南路。員警開立舉發單期間，異議人
    在現場不斷以極為高亢之聲音咆哮員警，且不顧員警在場執
    行公務中，仍打電話予其父親，不斷向父親抱怨員警攔停一
    事，並在場以極具威脅之口吻向其父親陳述員警任職之單位
    為新店分局，告知已抄下員警之編號。並在員警面前，以電
    話要求其父親找新店分局組長談。甚至在最後員警完成開單
    手續，好意提醒其小心駕駛，異議人仍以「不用小心駕駛，
    你今天耽誤我時間，你知不知道警察大學....（略），他明
    天就會去新店分局找你啦。」等語恫嚇員警等情，業經本院
    當庭勘驗證人甲○○所庭提之當天現場錄製之錄音紀錄在案
    。是員警甲○○開立本件罰單時間較久，係因異議人在現場
    不斷以上開方式干擾所致，難以苛責員警。
  (3)新店分局於98年10月1日以北縣警店交裁字第0980050835號
    函第一次答覆異議人之申訴時函復:「...員警當場攔停」，
    其後於98年10月28日以北縣警店交裁字第0980055580號函第
    二次答覆異議人之申訴時函復:「...員警趨車追趕至翠谷街
    ，始將台端當場攔停。」，此有上開函文在卷可考。第一次
    的回函未詳細記載整個攔停之經過，僅簡單函復是「當場攔
    停」，於第二次函文中則詳細說明員警追逐後當場攔停之過
    程，前函固較簡略。但尚難徒以上開二函文一為簡、一為詳
    ，即指證人甲○○之證詞為虛偽。
  (4)依證人甲○○之上開證詞，原行駛在異議人前方之計程車亦
    有闖紅燈之違規，但該車甫過路口即已煞停挪至路旁，反觀
    異議人則駕車直行而去。二車均闖紅燈，自均應裁罰。異議
    人自不能以其他人未被裁罰，作為其應予免罰之理由。況查
    ，依證人甲○○上開證詞，當時員警係一人執勤，在此情形
    下，其無法對違規之已停靠路邊之計程車，及駕車遠離之異
    議人同時逕行舉發。員警依其判斷，選擇優先處理異議人之
    違規，而自後追逐異議人，將異議人攔下，難認有何不當。
  (5)綜上，異議人上開所辯各節，均無從作為其本件應免予處罰
    之依據。
  (四)綜合上述，本件異議人違規闖紅燈之事實，事證明確，洵堪
    認定。從而，原處分機關依前揭道路交通管理處罰條例第53
    條第1項、第63條第1項第3款、違反道路交通管理事件統一
    裁罰標準及處理細則及違反道路交通管理事件統一裁罰標準
    表之規定，裁處受處分人罰鍰2700元，並記違規點數3點，
    核無違誤。本件異議人之異議為無理由，應予駁回。
據上論斷，應依道路交通案件處理辦法第19條，裁定如主文。
中    華    民    國    98    年    12    月    24    日
                  交通法庭法  官  李桂英
上正本證明與原本無異。
如不服本裁定應於送達後5日內向本院提出抗告狀。
                          書記官  嚴君珮
中    華    民    國    98    年    12    月    24    日

司法院資訊處製作；財團法人民間司法改革基金會備份。
